【裁判字號】    89,上訴,420
【裁判日期】    890711
【裁判案由】    違反臺灣地區與大陸地區人民關係條例
【裁判全文】
臺灣高等法院高雄分院刑事判決              八十九年度上訴字第四二號
    上  訴  人  台灣澎湖地方法院檢察署檢察官
    被      告  甲○○
右上訴人因被告違反臺灣地區與大陸地區人民關係條例案件，不服臺灣澎湖地方法院
八十八年度訴字第八八號中華民國八十九年二月八日第一審判決（起訴案號：臺灣澎
湖地方法院檢察署八十八年度偵字第六二七號），提起上訴，本院判決如左：
    主  文
原判決撤銷。
甲○○違反不得使大陸地區人民非法進入臺灣地區之規定，處有期徒刑肆月。
    事  實
一、甲○○有賭博、違反臺灣地區與大陸地區人民關係條例案件等前科，均經執行完
    畢，但不構成累犯。又於民國八十八年九月三十二日，駕駛「興德富六號」漁船
    ，從澎湖縣西嶼鄉內垵南港報關出海，航行至公海海域搭載經其向澎湖區漁會合
    法申請僱用之大陸地區人民盧耀金、盧偉團、林俊鵬（均成年人，並已經甲○○
    送回大陸），並非法使其進入台灣地區澎湖縣西嶼鄉內垵村附近海域，至同年十
    一月三日下午四時四十分許，在澎湖縣縣西嶼鄉內垵村南港碼頭經檢察官指揮澎
    湖憲兵隊當場查獲。
二、案經澎湖憲兵隊移送台灣澎湖地方法院檢察署檢察官偵查起訴。
    理  由
一、訊據被告甲○○固對在公海處搭載大陸地區人民一事坦承不諱，惟辯稱：伊僱用
    大陸漁工有向漁會申請許可，而將大陸漁工置於「泰全成號」上，警察也知道，
    且警察也不會抓，伊認為應該是合法的，所以大家都將大陸漁工置於該船上云云
    。惟查：
(一)、依台灣地區與大陸地區人民關係條例第二條第一款之規定，所謂台灣地區包括臺
    灣、澎湖、金門、馬祖及政府統治權所及之其他地區；又依中華民國領海及鄰接
    區法第三條之規定：中華民國領海為自基線起至其外側十二浬之海域，是台灣地
    區應包括台灣、澎湖、金門、馬祖自基線起至其外側十二浬之海域。本件被告所
    稱之大陸漁工船屋「泰全成號」，係停泊於澎湖縣西嶼鄉內垵村沿岸數百公尺處
    之海面，業經檢察官前往現場勘驗屬實，有勘驗筆錄可參（見偵卷第六十頁），
    其係屬台灣地區無訛。被告辯稱其僱用大陸漁工有向漁會申請許可，係合法僱用
    等語，雖有台灣地區漁船在台灣地區離岸十二浬以外海域僱用大陸船員上船報告
    表、切結書、大陸地區勞務合同書及輸出勞務人員名單等附卷可證，然依台灣地
    區漁船船主在台灣地區離岸十二浬以外海域僱用大陸地區船員暫行措施第五條規
    定：「受僱大陸船員不得隨漁船進入台灣地區離岸十二浬以內，但因急病、災難
    或其他特殊事故，必須進入台灣地區離岸十二浬以內時，準用外國人入出國境及
    居留停留規則第五章規定辦理」，是被告雖合法申請僱用上開大陸漁工，惟該等
    大陸漁工未填具申請書向澎湖縣政府漁業主管機關申請核准，並轉請警察機關許
    可（見卷附之上開暫行措施及台灣地區漁船船主接駁受僱大陸地區船員許可辦法
    條文影本），即將其等載往離澎湖縣西嶼鄉內垵村數百公尺處海面之「泰全成號
    」，並於南港碼頭被查獲，顯然違反台灣地區與大陸地區人民關係條例第十五條
    第一款：「不得使大陸地區人民非法進入台灣地區。」之規定。
(二)、又「泰全成號」漁船自八十七年七月間起即停泊於該處，現仍有大陸漁工居住其
    上，警方並未去抓過，而水上警察局之人員亦不定時會至該船進行檢查等情，業
    經檢察官勘驗屬實，有勘驗筆錄（見偵卷第六十頁）及照片附卷（見偵卷第六十
    一頁）可稽，並經另案證人朱志強即澎湖縣警察局白沙分局內垵北漁港分駐所警
    員於原審法院八十八年度訴字第八二號刑事案件中證述在卷，有該筆錄影本附卷
    可按（見原審卷第十四頁至十五頁），是被告所辯：警察知道也不會抓等語，雖
    屬可採。惟盧耀金等三名大陸人民，已進入澎湖縣縣西嶼鄉內垵村南港碼頭而被
    查獲，此有憲兵隊訊問筆錄及移送書可參，顯然與單純與停留於海上旅館之行為
    有別。是被告所辯顯為卸責之詞，不足採信。事證明確，被告犯行堪為認定。
二、核被告甲○○所為，係違反臺灣地區與大陸地區人民關係條例第十五條第一款規
    定，應依同條例第七十九條第一項科刑。原審予以論罪而判處免刑，固非無見，
    惟被告曾於八十八年二月二十八日，因非法僱用大陸地區漁民，並使該漁民非法
    進入臺灣地區等行為，而經原審法院於八十八年十一月十七日以八十八年度簡字
    第一九號判決判處罰金新台幣壹拾萬伍仟元確定之事實，有該判決書可參（見
    本院卷第三十一頁），且盧耀金等大陸人民係於南港碼頭被查獲，惟原判決竟審
    酌被告所安置大陸漁工之「泰全成號」經年停泊於離澎湖縣西嶼鄉內垵村數百公
    尺處海面，此事實警察機關亦明知，惟均不見查緝之動作，自難免使人誤信將大
    陸漁工載往該漁船安置係合法行為，是被告之行為雖仍構成犯罪，惟其可非難性
    甚輕等一切情狀，依刑法第十六條之規定，免除其刑，均有未洽。公訴人提起本
    件上訴，認原判決諭知免刑為不當，請求予以撤銷改判，為有理由，應由本院撤
    銷改判。爰審酌被告已有違反臺灣地區與大陸地區人民關係條例前科，業如前述
    ，不知悔改，再度犯罪，惟念其目的係為維持生活所需，犯後態度尚稱良好等情
    狀，量處如主文所示之刑。
三、另公訴意旨略以：被告甲○○未向主管機關申請許可，於八十八年九月二十二日
    ，駕駛「興德富六號」漁船，由澎湖縣西嶼鄉內垵南港報關出海，擅自航行至大
    陸地區福建省崇武港沿海，搭載並僱用大陸地區人民盧耀金、盧偉團、林俊鵬，
    因認被告甲○○涉有台灣地區與大陸地區人民關係條例第八十條第一項直航大陸
    ，及第八十三條第一項非法僱用大陸地區人民等罪嫌。訊據被告甲○○堅決否認
    有直航大陸地區及非法僱用大陸漁工之情，辯稱：伊有向漁會申請僱用大陸漁工
    ，大陸地區人民是坐他們的船到外海，伊是在外海接駁他們的等語。經查，大陸
    地區人民盧耀金、盧偉團、林俊鵬雖於憲兵隊訊問時雖均供稱係由大陸崇武鎮登
    船，搭乘「興德富六號」漁船來台灣地區云云，惟其於偵查中又供稱：係從崇武
    鎮出海，由船長在不知幾浬處用漁船載其等到澎湖來等語，可見彼等所證前後互
    異；而本件除證人前後不一之指述外，並無其他積極證據證明被告有航行至大行
    為。又被告甲○○僱用大陸地區人民盧耀金、盧偉團、林俊鵬，係經向澎湖區漁
    會合法申請等情，有大陸地區勞務合同書、輸出勞務人員名單及台灣地區漁船在
    台灣地區離岸十二浬以外海域僱用大陸船員上船報告表及切結書等附卷可稽。此
    外，又查無積極證據證明被告有何航行至大陸地區及非法僱用大陸漁工之犯行，
    惟公訴人認被告此部分之犯行與上開論罪部分，有裁判上一罪之關係，本院不另
    為無罪之諭知。
據上論結，應依刑事訴訟法第三百六十九條第一項前段、第三百六十四條、第二百九
十九條第一項前段、台灣地區與大陸地區人民關係條例第七十九條第一項，判決如主
文。
本案經檢察官陳新慶到庭執行職務。
中    華    民    國     八十九     年       七       月      十一      日
                              臺灣高等法院高雄分院刑事第七庭
                                  審判長法官  王光照
                                        法官  黃憲文
                                        法官  黃仁松
右正本證明與原本無異。
如不服本判決，應於判決送達後十日內向本院提出上訴狀，其未述理由者並應於提
出上訴狀後十日內向本院補提理由書（應附繕本)。
                                      書記官  郭蘭蕙
中    華    民    國     八十九     年       七       月       十三     日
附錄：本判決論罪科刑法條：
臺灣地區與大陸地區人民關係條例第七十九條第一項：
違反第十五條第一款規定者，處五年以下有期徒刑、拘役或科或併科新臺幣五十萬元
以下罰金。
                                                                        Ｋ


司法院資訊處製作；財團法人民間司法改革基金會備份。
